【裁判字號】    92,簡上,29
【裁判日期】    921224
【裁判案由】    傷害
【裁判全文】
臺灣花蓮地方法院刑事判決                        九十二年度簡上字第二九號
    公  訴  人  臺灣花蓮地方法院檢察署檢察官
    上  訴  人
    即  被  告  乙○○
右列上訴人即被告因傷害案件，不服本院鳳林簡易庭九十二年度林簡字第六二號中華
民國九十二年九月五日第一審判決（檢察官聲請簡易判決處刑之案號：九十二年度偵
字第一六四六號）提起上訴，本院管轄之第二審合議庭判決如左︰
    主  文
原判決撤銷。
乙○○傷害人之身體，處拘役肆拾日，如易科罰金，以參佰元折算壹日。
扣案已斷裂之木棍壹支沒收。
    事  實
一、乙○○於民國（下同）九十二年三月十六日下午四時許，在花蓮縣光復鄉○○路
    與仁愛路十六巷之巷口，因其所飼養之雞隻進入丙○○所有之菜園內，為丙○○
    之女楊麗淑發現，並告知乙○○之夫王聰明，二人在討論時，丙○○與乙○○均
    分別前往前揭菜園，雙方因而發生口角，乙○○及丙○○竟分別基於傷害之故意
    而互毆，乙○○持其所有平日供趕雞使用之木棍一支毆打丙○○，致丙○○受有
    右膝關節及左大腿挫傷、左腰、左大腿、左足腫痛、瘀血等傷害，該木棍一支則
    因而斷裂，而丙○○則以手抓乙○○之前胸及頸部，致乙○○受有胸前皮膚抓傷
    二處（均長七公分）、頸部皮膚抓傷二處（一為三公分、另一為五公分）（此部
    份未據乙○○提出告訴）。嗣經警到場處理，扣得上開已斷裂之木棍一支。
二、案經丙○○訴由花蓮縣警察局鳳林分局報請臺灣花蓮地方法院檢察署檢察官偵查
    後聲請以簡易判決處刑。
    理  由
一、訊據被告乙○○對於前揭時間、地點，持該木棍毆打告訴人丙○○乙節坦承不諱
    ，惟矢口否認有傷害之犯意，並辯稱：當時雙方起爭執，進而相互拉扯，告訴人
    用雙手緊抓伊之前胸衣襟，並抓傷伊之前胸及頸部，伊為求脫困而以該木棍揮打
    告訴人，伊並無傷害之犯意等語置辯。然查右揭事實，業據證人即告訴人於警訊
    、偵查及本院訊問時指述甚詳，核與證人即告訴人之女楊麗淑於警訊、偵查中證
    述之情節相符；而被告持該木棍毆打告訴人，致告訴人受有前揭之傷害乙事，並
    有鳳林榮民醫院證明書二份在卷可稽，且告訴人腰部受傷部位已偏左後腰部，且
    面積甚大，亦有告訴人受傷照片二張附卷可參，另被告所使用之該木棍係實心，
    因強力而打斷成三節之事實，此有該木棍扣案可證，故衡諸告訴人受傷之部位、
    面積、及該實心木棍斷裂等情，被告傷害告訴人時之施力距應頗大，顯非被告所
    辯稱於告訴人拉扯其頭髮時為求掙脫所為之正當防衛，是告訴人所指述之情節屬
    實，被告前揭辯詞係屬卸責之詞，不足採信。另被告辯稱：被告亦遭告訴人以手
    抓傷等語，此亦業據證人楊麗淑及被告之夫王聰明於警訊及偵查中證述稽詳，且
    被告因而受有前揭之傷勢乙節，此有光復鄉衛生所驗傷診斷書乙紙附卷足證，是
    被告辯稱其遭告訴人傷害等語，則洵堪採認，惟此仍無礙於被告傷害犯行之成立
    。綜上，本件事證已臻明確，被告犯行堪予認定，應予依法論科。
二、核被告乙○○所為，係犯刑法第二百七十七條第一項之傷害罪。原審以被告犯行
    明確，依法論罪科刑，而量處拘役五十日，如易科罰金，以三百元折算一日，固
    非無見。惟被告因細故與告訴人丙○○發生爭執，雙方均有傷害之故意，除被告
    上開傷害告訴人之犯行外，告訴人並以手抓傷被告，致被告受有胸前皮膚抓傷二
    處（均長七公分）、頸部皮膚抓傷二處（一為三公分、一為五公分），然此部份
    未據被告提出告訴，已如前所述，足見被告亦遭告訴人毆傷，原審未予詳細審酌
    上情，而量處被告拘役五十日，實屬過重，容有未洽，故上訴人即被告就其亦遭
    告訴人毆傷乙節提起上訴，為有理由，應由本院將原判決撤銷，並予改判。爰審
    酌被告僅因細故與告訴人發生口角，而持該木棍毆傷告訴人，且該木棍因而斷裂
    ，告訴人受傷之程度，及事後未與告訴人達成和解，惟被告亦遭告訴人毆傷，並
    未提出告訴，雙方因賠償之金額差距過大而無共識等一切情狀，量處如主文所示
    之刑，並諭知易科罰金之折算標準。另扣案之木棍一支，係屬被告所有並供犯罪
    所用之物，業據被告供承在卷，應依刑法第三十八條第一項第二款之規定，併予
    宣告沒收。
據上論斷，應依刑事訴訟法第四百五十五條之一第三項、第三百六十九條第一項前段
、第三百六十四條、第二百九十九條第一項前段，刑法第二百七十七條第一項、第四
十一條第一項前段、第三十八條第一項第二款，罰金罰鍰提高標準條例第一條前段、
第二條之規定，判決如主文。
本案經檢察官甲○○庭執行職務。
中      華      民      國      九十二      年    十二    月  二十四    日
                                臺灣花蓮地方法院刑事庭第三庭
                                    審判長法官    鄭  培  麗
                                          法官    陳  雅  敏
                                          法官    饒  金  鳳
右正本證明與原本無異。
本件不得上訴。
                                          法院書記官
中      華      民      國      九十二      年    十二    月  二十五    日
附錄本案論罪科刑法律條文：
中華民國刑法第二百七十七條：
傷害人之身體或健康者，處三年以下有期徒刑、拘役或一千元以下罰金。犯前項之罪
因而致人於死者，處無期徒刑或七年以上有期徒刑；致重傷者，處三年以上十年以下
有期徒刑。


司法院資訊處製作；財團法人民間司法改革基金會備份。
